臺灣桃園地方法院刑事判決　　　　　　　95年度訴字第1597號
公　訴　人　臺灣桃園地方法院檢察署檢察官
被　　　告　癸○○
上列被告因詐欺案件，經檢察官提起公訴（95年度偵字第6171號
），及移送併案審理（九十五年度偵字第一六一六九號、臺灣臺
北地方法院檢察署九十五年度偵字第一八六六二號），本院判決
如下：
    主  文
癸○○無罪。
    理  由
一、公訴意旨略以：被告癸○○明知向金融機關申請帳戶使用，
    甚為簡便，而一般人無故向他人索取金融帳戶，常與財產犯
    罪密切相關，而得推見若將其個人帳戶隨意提供他人使用，
    有幫助該人從事犯罪之虞，竟基於幫助以阮富信為首之詐欺
    集團犯詐欺取財罪之不確定故意（阮富信由檢察官另案通緝
    ），於九十五年間不詳時間，將其在合作金庫板橋分行開設
    之0000000000000號帳戶存摺、提款卡（含密
    碼），以新臺幣（下同）三千元至一萬元不等之價格，出售
    予該詐欺集團使用。之後，阮富信及其詐欺集團內不詳成員
    ，即在大陸福建省沿海地區裝置電信設備，隨機撥打電話予
    臺灣地區之民眾，佯稱對方中獎，要求被害人先行匯付稅款
    ，而使被害人丙○○、壬○○、戊○○、陳政勳、子○○、
    甲○○、庚○○、王敬惠、魏鄭秀芳、乙○○、丑○○等人
    信以為真，按該詐欺集團成員指示，匯入不等款項。嗣於九
    十五年二月二十二日，經警員持搜索票前往彰化縣和美鎮○○里○○路二十號搜索，當場查獲該詐欺集團成員己○○、
    辛○○（己○○、辛○○由本院另行通緝），並扣得上揭被
    告提供之人頭帳戶存摺、提款卡等物，因認被告所為，涉有
    其行為時刑法第三十條第一項前段、第三百三十九條第一項
    之幫助詐欺取財罪嫌。
二、按犯罪事實應依證據認定之，無證據不得認定犯罪事實，刑
    事訴訟法第一百五十四條第二項定有明文。經查，公訴人認
    被告癸○○涉有上開幫助詐欺犯罪之犯行，無非係以被告與
    共犯己○○、辛○○之自白，上揭丙○○等被害人之指述，
    被告上開合作金庫帳戶之開戶資料及交易明細、丙○○等被
    害人之匯款資料，及警員在己○○位於彰化縣和美鎮○○路
    二十號住處查扣之被告上開帳戶存摺、印章及提款卡等物，
    資為論據。惟查：
（一）被告於九十五年間不詳時間，將其在合作金庫板橋分行開
      設之0000000000000號帳戶存摺、印章及提
      款卡，以不詳代價提供予阮富信使用，阮富信再將之寄放
      在其女己○○位於彰化縣和美鎮○○路二十號之住處，而
      於九十五年二月二十二日上午，為警在己○○上揭住處查
      獲等事實，業經被告在本院最後一次審理時自承屬實，核
      與證人己○○在警詢中指述其因受其父阮富信寄放，而持
      有被告上揭帳戶存摺、提款卡及印章等語相符，並有警員
      在己○○住處查扣之被告上開帳戶存摺、印章及提款卡扣
      案可資佐證，足認被告前開自白屬實，可以採信。
（二）次查，被告上開帳戶於九十五年一月十日以現金一千元開
      戶後，隨即於同日將該一千元領出，另由不詳之人以現金
      存入一百元，此後僅於九十五年一月二十四日再有一筆一
      百元匯入，此外別無款項進出，而上開九十五年一月二十
      四日之一百元匯款，則係由丁○○在合作金庫南桃園分行
      開設之0000000000000號帳戶，以金融卡轉
      帳轉入，至於上開丁○○帳戶之存摺、提款卡，則於本案
      案發時，為警在己○○前揭彰化住處一併查獲，此有合作
      金庫板橋分行九十五年三月十五日合金板存字第０九五０
      ００一四五三號函暨所附被告上開帳戶之申請資料及交易
      明細，合作金庫南桃園分行九十五年三月二十日第０九五
      ０００一五二九號函暨所附丁○○上開帳戶之開戶資料及
      交易明細各一份在卷可參（偵查卷第二０四頁至第二一四
      頁），及丁○○上開帳戶之存摺、提款卡、印章扣案可資
      佐證，顯然上開二筆匯入被告帳戶之一百元款項，均係己○○存入，前者防止該帳戶存款餘額掛零，後者則作為試
      卡之用，換言之，依此部分證據，顯難證明己○○等詐欺
      集團成員，已有誘使被害人將款項匯入被告帳戶之行為。
（三）又被害人丙○○、壬○○、戊○○、陳政勳、子○○、甲○○、庚○○、王敬惠、魏鄭秀芳、乙○○、丑○○等人
      在警詢或檢察官偵查中之指述，及其等提出之匯款資料，
      僅能證明上開被害人確實遭詐欺集團詐騙匯款之事實，而
      無法證明被告與此部分犯罪事實有關。至於共犯辛○○在
      警詢及檢察官偵查中所述，亦僅能證明其與己○○有收購
      人頭帳戶，藉以詐騙被害人之行為，而無法證明黃某與己○○等人已使用被告提供之帳戶行騙。
（四）按我國刑法對幫助犯之處罰，係採共犯從屬性說，亦即幫
      助犯之成立，以正犯已經犯罪為前提，若無正犯存在，即
      無從成立幫助犯，最高法院著有十九年非字第一五一號、
      二十年度上字第七九二號、二十四年度上字第一五一二號
      、二十九年度上字第三三八０號、六十年度台上字第二一
      五九號等判例可資參照。經查，依現有證據，雖足認定被
      告將自己之上開合作金庫帳戶提供予己○○等人所屬之詐
      欺集團使用，惟尚不能證明己○○等人已將上開帳戶作為
      詐騙被害人款項之工具，此如前述，依上說明，己○○等
      詐欺集團成員單純持有被告之帳戶存摺、提款卡及印章，
      既不能認定已經構成犯罪，則被告自無成立幫助犯之餘地
      。至於己○○等人詐騙丙○○等被害人款項之行為，縱然
      構成犯罪，然被告提供之個人帳戶，就此部分犯罪而言，
      並未產生任何助力，自不能認定被告有何幫助己○○等人
      犯此部分詐欺取財罪之行為。綜上，公訴人指述被告犯罪
      ，尚屬不能證明，依上說明，自應為被告無罪之諭知。
三、前引證人之警、偵訊筆錄，均經被告同意引用為證據（本院
    九十五年九月八日筆錄），本院審酌上開證人均與被告素不
    相識，且其等陳述均未直接指述被告犯罪，及被告亦不否認
    上開證人指述之相關事實等情況，認為適當，依刑事訴訟法
    第一百五十九條之五第一項規定，上開筆錄均得採為證據，
    附予敘明。
四、臺灣臺北地方法院檢察署檢察官移送併案意旨略以（九十五
    年度偵字第一八六六二號）：被告癸○○基於幫助詐欺取財
    之犯意，於不詳時間、地點，將其在板橋八甲郵局開設之0
    0000000000000號帳戶存摺、提款卡及密碼，
    提供予不詳詐欺集團成員，該不詳詐欺集團成員再於九十五
    年六月十五日，以電話向林雯其誑稱：林女之電話遭人盜打
    ，以致欠費未繳等語，致林雯其受騙，將七十五萬元匯入被
    告上開八甲郵局帳戶，因認被告此部分所為，亦涉犯刑法第
    三十條第一項、第三百三十九條第一項之幫助詐欺取財罪嫌
    。另臺灣桃園地方法院檢察署檢察官又以上揭已起訴之被告
    犯罪事實，移送本院併案審理（九十五年度偵字第一六一六
    九號）。經查，本件被告應諭知無罪，已如前述，則本件起
    訴之犯罪事實與前開移送併案之犯罪事實間，自無連續犯裁
    判上一罪之關係，非本院所得審究，應退由檢察官另為適法
    處理，併予敘明。
據上論斷，應依刑事訴訟法第三百零一條第一項，判決如主文。
本案經檢察官楊挺宏到庭執行職務。
中　　華　　民　　國　　96　　年　　1 　　月　　31　　日
              刑事第八庭  審判長法　官　曾家貽
                                法  官  袁雪華
                                法  官  陳彥宏
以上正本證明與原本無異。
如不服本判決，應於送達後10日內，向本院提出上訴狀。
                                書記官　翁其良
中　　華　　民　　國　　96　　年　　1 　　月　　31　　日
